【裁判字號】    95,家聲,135
【裁判日期】    950712
【裁判案由】    核定遺產管理人報酬
【裁判全文】
臺灣高雄地方法院民事裁定             95年度家聲字第135號
聲  請  人  林夙慧律師即甲○○之遺產管理人
上聲請人聲請核定遺產管理人報酬事件，本院裁定如下：
    主      文
聲請人任被繼承人甲○○（女、民國○○年○ 月○○日生、身分證統
一編號：Ｚ000000000號）之遺產管理人之報酬核定為新臺幣柒仟
伍佰元。
程序費用由被繼承人甲○○之遺產負擔。
    理      由
一、按「遺產管理人，得請求報酬，其數額由親屬會議按其勞力
    及其與被繼承人之關係酌定之」、「依本法之規定應開親屬
    會議時，由當事人、法定代理人或其他利害關係人召集之」
    、「親屬會議不能召開或召開有困難時，依法應經親屬會議
    處理之事項，由有召集權人聲請法院處理之」，民法第1183
    條、第1129條、第1132條第2 項前段分別定有明文。又上開
    聲請法院代親屬會議酌給遺產管理報酬之規定，於法院依民
    法第1178條第2 項選任之遺產管理人之情形亦有其適用，非
    訟事件法第78條第2 項亦有明定。
二、聲請意旨略以：聲請人前依鈞院94年度財管字第47號民事裁
    定選任為被繼承人甲○○之遺產管理人，經裁定確定後，聲
    請人業已遵行職務，清查被繼承人之遺產，其中1991年份之
    車號VH-4703 自小客車，業以存證信函催告甲○○之繼承人
    告知使用情形，然未據繼承人陳報，另向聖恩開發股份有限
    公司、崧華基因股份有限公司、達文西生技有限公司函詢甲
    ○○是否有尚未領取之債權，然均經答覆無任何債權，另依
    法聲請鈞院准對被繼承人甲○○之繼承人、債權人及受遺贈
    人於一定期限內承認繼承、報明債權或為願受遺贈與否之聲
    明等事項為公示催告，且於94年11月6 日刊登於台灣新生報
    。又甲○○之遺產有坐落於高雄市○鎮區○○段1739地號，
    權利範圍萬分之二十之土地及其上8610建號（權利範圍全部
    ）、8723建號（權利範圍萬分之三十三）、8724建號（權利
    範圍萬分之二十三）之房屋及其共同使用部分，經鈞院民事
    執行處94年度執字第63820 號拍定其總金額為新台幣（下同
    ）739,000 元。而聲請人為管理本件遺產，業已支出2,353
    元，又因本件聲請需再支出1,000 元，為便於前述民執行事
    件中聲明參與分配，依法聲請鈞院酌定遺產管理報酬等語。
三、經查：
  (一)被繼承人甲○○於93年12月24日死亡，其遺產無人繼承，由
    本院選任聲請人為遺產管理人確定在案，有聲請人提出之本
    院94年度財管字第47號裁定暨確定證明書等影本各1 份為證
    ，自堪信屬實。準此，聲請人顯難召開親屬會議酌定其管理
    甲○○遺產之報酬甚明，是其本於利害關係人之地位，向本
    院聲請核定其任遺產管理人之報酬，自有所據。
  (二)次查，聲請人主張之前揭事實，除上述裁定暨確定證明書外
    ，另據其提出財政部高雄市國稅局92、93年度綜合所得稅各
    類所得資料清單、財產歸屬資料清單、存證信函、本院94年
    度家催字第351 號裁定、本院執行處函文、刊登廣告證明單
    、收據3 份函文5 份為證，堪信真實。本院審酌：本件被繼
    承人甲○○之遺產經拍定其總值739,700 元，本件公示催告
    尚未期滿，未來尚不知有無債權人、債務人陳報債權、債務
    ，其遺產法律關係尚屬單純，無其他繁瑣事項待處理；及聲
    請人業已為閱卷、聲請公示催告、登報、查詢被繼承人財產
    等管理遺產行為，後續可能繼續處理申報債權、債務、遺贈
    等情；且考量聲請人處理上開事務所需時間之久暫、耗費人
    力之程度、各該債權人之受償權利應受保障，並參酌本件如
    由國有財產局擔任遺產管理人，依財政部訂頒之「代管無人
    承認繼承遺產作業要點」第14點第3 項規定請求管理遺產報
    酬之標準不得低於遺產現值百分之一等一切情狀，認本件核
    予遺產管理人之報酬以7,500 元為適當，爰酌定如主文所示
    。
四、依民法第1150條前段，裁定如主文。
中    華    民    國    95    年    7     月    12    日
            家事法庭  法  官  黃苙荌
上為正本係照原本作成
如對本裁定抗告須於裁定送達後10日內向本院提出抗告狀
中    華    民    國    95    年    7     月    12    日
                      書記官  鄭淑臻


司法院資訊處製作；財團法人民間司法改革基金會備份。
